【裁判字號】    89,上易,680
【裁判日期】    890517
【裁判案由】    傷害
【裁判全文】
臺灣高等法院臺南分院刑事判決            八十九年度上易字第六八號  Ａ
      上  訴  人  臺灣雲林地方法院檢察署檢察官
      被      告  甲  ○  ○
      被      告  乙  ○  ○
右上訴人因被告等傷害案件，不服臺灣雲林地方法院八十八年度易字第一一七四號中
華民國八十九年一月二十五日第一審判決（起訴案號：臺灣雲林地方法院檢察署八十
八年度偵字第五六六八號），提起上訴，本院判決如左：
      主      文
上訴駁回。
      理      由
一、公訴意旨略以：被告甲○○、乙○○夫妻基於犯意之聯絡，於民國八十八年九月
    十七日下午三時許，在雲林縣東勢鄉○○村○○路四十一號前，由甲○○持鋤頭
    毆打告訴人丙○腳部，致告訴人右腳踝關節扭傷，乙○○持石頭丟擲告訴人腹部
    未成傷，因而認被告二人犯有刑法第二百七十七條第一項之傷害罪嫌。
二、按犯罪事實應依證據認定之，無證據不得推定其犯罪事實，刑事訴訟法第一百五
    十四條定有明文，又告訴人之告訴，係以使被告受刑事訴追為目的，是其陳述是
    否與事實相符，仍應調查其他證據以資審認，再者，認定不利被告之事實，須依
    積極證據，茍積極證據不足為不利於被告事實之認定時，即應為有利被告之認定
    ，更不必有何有利之證據，另外，被告否認犯罪事實所持之辯解，縱屬不成立，
    仍非有積極證據足以證明其犯罪行為，不能遽為有罪之認定，最高法院五十二年
    台上字第一三００號、三十年上字第八一六號、三十年上字第一八三一號判例要
    旨分別可資參照。
三、本件公訴人認被告二人涉有上開罪嫌，無非以告訴人之指訴、驗傷診斷證明書、
    及證人程進豐、吳重成之證詞認被告二人與告訴人當時發生嚴重爭執並有暴力行
    為，及告訴人當時即受有腳傷等為其論據。
四、被告甲○○、乙○○二人為於本院審理中均未到庭，惟於原審審理時，均堅詞否
    認有傷害告訴人之犯行，被告甲○○辯稱；伊並未打告訴人，伊當時未拿鋤頭等
    語，被告乙○○則辯稱：伊亦沒有打告訴人等語。
五、經查：
（一）據告訴人於警訊、偵查及原審中均指訴，被告甲○○係拿鋤頭毆打告訴人腳踝
      關節，被告乙○○則以石頭丟擲告訴人左腹部但未成傷。而被告與告訴人在當
      時因土地釘界樁而起爭執之事實，業據被告二人坦承不諱，核與現場目擊證人
      吳重成、程進豐即不動產仲介公司職員所證情節相符，惟證人吳重成、程進豐
      於偵查中即已證明其等並未看到被告甲○○拿鋤頭等語（見偵查卷第十一頁背
      面），經原審再次傳訊證人吳、程二人進一步結稱：吵架當時並未看見被告甲
      ○○有拿鋤頭，伊等距離被告、告訴人約五、六公尺，從吵架到告訴人來告訴
      伊等告訴人腳踝受傷，伊二人全程都有看到，但沒有看到有人拿鋤頭，後來是
      被告乙○○過來丟石頭，地政人員警告她，被告甲○○就把被告乙○○帶走了
      ，丟完石頭後隔約十分鐘，告訴人就翻他的腳給伊等看，說腳是被告甲○○拿
      鋤頭打傷，現場附近是有鋤頭，可是沒有看到有人拿起來等語（見原審卷第二
      十二頁）明確，而原審再次訊問告訴人有無其他現場證人可證明被告以鋤頭打
      傷之情事，告訴人答稱沒有（同上卷第二十三頁），再參諸證人二人係因告訴
      人所委託出售不動產之人，衡情絕無偏袒被告之必要，顯見其所證確係實情。
      則在無人拿鋤頭之情況下，何得認定告訴人指訴被告甲○○以鋤頭攻擊告訴人
      致腳部受傷之事實為真，誠屬可疑。
（二）告訴人於庭訊中指稱；被告甲○○所用之鋤頭係木柄，鋤地部位係鐵製，被告
      甲○○係以鋤頭前端鐵製之剷土部位攻擊伊等語，並繪有該鋤頭及攻擊部位圖
      一紙在卷足參，則該鋤頭與一般鋤頭並無兩樣，告訴人並自稱當時伊是穿皮鞋
      ，腳踝部分係穿普通襪子包住等語，則衡諸常情若以鋤頭剷土鐵製部位之前端
      毆打只穿有一般襪子之腳踝，信其傷勢早就烏青瘀腫，甚且挫傷流血，怎會如
      告訴人所提出之驗傷診斷證明書所載之腳踝僅係「扭傷瘀腫」？且若是被鋤頭
      毆打成傷，又怎會是扭傷而非鈍器傷？又告訴人所稱「扭傷瘀腫」，果係被告
      甲○○於十七日下午在雲林縣東勢鄉○○村○○路四十一號前所打傷，何以等
      到事隔多日後之同月二十二日始跑到台北市中興醫院診斷？凡此可見告訴人所
      受之傷顯與攻擊之器物並不吻合，自不能證明係被告等所為，更足徵上開二位
      目擊證人之所證為真實。
（三）告訴人除指訴被告甲○○以鋤頭毆打伊腳部成傷外，自警訊迄原審審理中，均
      未指稱被告二人有何其他傷害行為使其腳部受傷，從而告訴人之腳傷究係如何
      而來，於此即無從認定。雖現場確實有爭執發生，惟無其他積極證據足認告訴
      人所言被告甲○○之傷害行為為真，且雖被告乙○○所辯伊未丟擲石頭云云與
      證人上開所證相左，但亦不能以該辯詞之為虛偽，即為不利被告二人之認定。
      此外，復查無其他積極證據足認被告二人有何傷害之犯行或犯意之聯絡，應認
      被等犯罪尚屬不能證明。
六、原審依據上述理由，為被告甲○○、乙○○二人諭知無罪判決，認事用法，核無
    違誤，檢察官上訴意旨，仍執陳詞指摘原判決不當，尚難認為有理由，應予駁回
    。
七、被告等經合法傳喚，無正當理由不到庭，爰不待其陳述逕行判決。
據上論結，應依刑事訴訟法第三百六十八條，第三百七十一條，判決如主文。
本案經檢察官張斗輝到庭執行職務。
中    華    民    國      八十九      年      五      月      十七      日
                                  臺灣高等法院臺南分院刑事第四庭
                                      審判長法官  陳    義    仲
                                            法官  宋    明    蒼
                                            法官  徐    財    福
右正本證明與原本無異。
不得上訴。
                                      法院書記官  王    全    龍
中    華    民    國      八十九      年      五      月      十九      日


司法院資訊處製作；財團法人民間司法改革基金會備份。
